【裁判字號】    97,交訴,24
【裁判日期】    970718
【裁判案由】    公共危險等
【裁判全文】
臺灣臺南地方法院刑事判決              97年度交訴字第24號
公  訴  人  臺灣臺南地方法院檢察署檢察官
被      告  乙○○
                    （現於台灣台南看守所羈押中）
上列被告因公共危險等案件，經檢察官提起公訴（96年度偵字第
17109號、第18074號），本院判決如下：
    主  文
乙○○因服用酒類，不能安全駕駛動力交通工具而駕駛，累犯，
處有期徒刑壹年；又因駕駛動力交通工具肇事，致人死傷而逃逸
，累犯，處有期徒刑拾月；又因從事業務之人，因業務上之過失
致人於死，處有期徒刑貳年壹月；應執行有期徒刑參年拾月。
    事  實
一、乙○○係天仁汽車企業股份有限公司司機，平日駕駛營業大
    客車載運乘客，為從事駕駛業務之人。其前於民國（下同）
    89年間因服用酒類，不能安全駕駛動力交通工具而駕駛之公
    共危險案件，經本院以89年度南交簡字第993號刑事判決判
    處拘役50日確定，於89年12月21日易科罰金執行完畢（此部
    分未構成累犯）；另於90年間又犯相同之罪，經本院以90年
    度南交簡字第738號判處有期徒刑10月、緩刑5年確定，嗣因
    緩刑遭撤銷，加上於91年間又犯相同之罪，經本院以91年度
    交易字第244號判處有期徒刑8月確定，二罪合併執行而於93
    年1月6日因縮短刑期假釋出監，於93年6月3日執行完畢。
二、詎乙○○仍不知悔改，於96年11月24日下午某時許，飲用酒
    類後，明知其控制力及注意力均已達不能安全駕駛動力交通
    工具之程度，仍駕駛車牌號碼XX─886號營大客車，沿台南
    市○○路由南往北方向行駛欲返回其位於臺南市○○路之住
    處，於同日下午9時43分許，途經安明路與郡安路之交岔路
    口時，其原應注意汽車行駛至交岔路口時，其行進、轉彎應
    遵守道路交通標誌，及飲酒後其吐氣所含酒精成份超過每公
    升0.25毫克以上者，不得駕車，而依當時天候晴朗、夜間有
    照明、柏油道路乾燥無缺陷及障礙物、視距良好等情，並無
    不能注意之情事，竟疏於注意，違規行駛於機慢車優先道，
    自後撞及同向由丙○○所騎乘搭載鄭秀如之正於機器腳踏車
    停等區內作紅燈停等之車號ZVG─352號輕型機車，鄭秀如因
    受有頭部外傷、顱內損傷等傷害，經送醫後延至同日下午10
    時34分許不治死亡，丙○○因而受有脊髓損傷並雙下肢癱瘓
    、缺血性腦中風、右下肢深部靜脈栓塞、兩側血胸併左胸多
    根肋骨骨折、脾臟撕裂傷等重傷害。詎乙○○於肇事後，非
    但未下車察看丙○○、鄭秀如之傷勢，且亦未報警求援，即
    基於肇事逃逸之犯意，駕車逃離現場，嗣因乙○○在距上開
    肇事地點1公里400公尺處自行將車停下，為自後駕車追趕而
    至之路人甲○○打電話報警前往處理。經警施以酒精測試，
    測試其呼氣後之酒精濃度高達每公升1.16毫克（起訴書誤載
    為1.14毫克），而查獲上情。
二、案經丙○○告訴，及台南市警察局第三分局報請臺灣臺南地
    方法院檢察署檢察官相驗後偵查起訴。
    理  由
壹、證據能力方面－
一、按被告以外之人，於審判外之言詞或書面陳述，除法律有規
    定者外，不得作為證據，刑事訴訟法第159條第1項定有明文
    。被告以外之人（包括證人、鑑定人、告訴人、被害人及共
    同被告等）於審判外之言詞或書面陳述，即所謂傳聞證據。
    由於傳聞證據有悖法院直接審理及言詞審理之精神，妨礙
    當事人之反對詰問權，影響程序正義之實現，除法律有規定
    者（如同法第159條第2項、同法第159條之1至之5、同法第
    206條等）外，原則上不具證據能力。本件證人甲○○、丙○○於警詢中所為之陳述【分別參臺灣臺南地方法院檢察署
    96年度相字第1493號偵查卷（以下簡稱上開偵A卷）第7頁至
    第8頁、臺灣臺南地方法院檢察署96年度偵字第17109號偵查
    卷（以下簡稱上開偵B卷）第52頁】，係屬於被告以外之人
    ，於審判外之言詞或書面陳述，且查無例外得以之作為證據
    之各種情形，其所為之陳述即無證據能力
二、按被告以外之人於偵查中向檢察官所為陳述，除顯有不可信
    之情況者外，得為證據，刑事訴訟法第159 條之1第2項定有
    明文。偵查中對被告以外之人（包括證人、鑑定人、告訴人
    、被害人及共同被告等）所為之偵查筆錄，或被告以外之人
    向檢察官所提之書面陳述，性質上均屬傳聞證據。惟現階段
    刑事訴訟法規定檢察官代表國家偵查犯罪、實施公訴，依法
    其有訊問被告、證人及鑑定人之權，證人、鑑定人且須具結
    ，而實務運作時，檢察官偵查中向被告以外之人所取得之陳
    述，原則上均能遵守法律規定，不致違法取供，其可信度極
    高。職是，被告以外之人前於偵查中已具結而為證述，除反
    對該項供述得具有證據能力之一方，已釋明「顯有不可信之
    情況」之理由外，不宜遽指該證人於偵查中之陳述不具證據
    能力。本件證人甲○○於檢察官偵查中所為之陳述【參臺灣
    臺南地方法院檢察署96年度偵字第18074號偵查卷（以下簡
    稱上開偵C卷）第5頁至第6頁】，其未曾提及其於檢察官在
    偵查時有不法取供之情形，依上說明，該證人於偵查中之證
    言自具有證據能力。
三、按被告以外之人於審判外之陳述雖不符刑事訴訟法第159條
    之1至之4等4條之規定，而經當事人於審判程序同意作為證
    據，法院審酌該言詞陳述或書面陳述作成時之情況，認為適
    當者，亦得為證據，刑事訴訟法第159條之5第1項定有明文
    。立法意旨在於傳聞證據未經當事人之反對詰問予以核實，
    原則上先予排除。惟若當事人已放棄反對詰問權，於審判程
    序中表明同意該等傳聞證據可作為證據；或於言詞辯論終結
    前未聲明異議，基於尊重當事人對傳聞證據之處分權，及證
    據資料愈豐富，愈有助於真實發見之理念，且強化言詞辯論
    主義，使訴訟程序得以順暢進行，上開傳聞證據亦均具有證
    據能力。卷附道路交通事故現場圖、道路交通事故調查報告
    表(一)、(二)、酒精測定紀錄表、刑法第185條之3案件測試觀察
    紀錄表、疑似道路交通事故肇事逃逸追查表、舉發違反道路
    交通管理事件通知單，及國立成功大學醫學院附設醫院97年
    2 月27日診斷證明書、97年5月20日成附醫復字第
    0970007935 號函所附「病患診療資料摘錄表」（參上開偵A
    卷第14頁至第17頁、第44頁、第46頁、第47頁、第50頁、上
    開偵B卷第53頁、本院卷第41頁至第42頁），雖係被告以外
    之人於審判外之陳述，屬於傳聞證據，惟因被告及檢察官於
    本院97年4月8日準備程序期日、97年6月12日審判期日處理
    有關證據能力之意見時，均同意將上開證據作為本案證據（
    參本院卷第24頁、第58頁）。本院審酌上開證人之陳述均係
    本於自由意識所為之陳述，查無不當取供之情形，以及物證
    、書證等證據與上開證言相符，審酌其等作成時之情況，認
    為適當，依據上開規定得為證據，而有證據能力。
四、傳聞法則乃對於被告以外之人於審判外之言詞或書面陳述，
    亦即針對被告以外之人於審判外以言詞或書面所為之供述證
    據而為之規範。卷附道路交通事故現場蒐證照片52幀（參上
    開偵A卷第18頁至第43頁），乃以科學、機械之方式，對於
    所拍攝內容所為忠實且正確之記錄，性質上並非供述證據，
    應無刑事訴訟法第159條第1項規定之適用，附此敘明。
貳、被告辯解及本案爭點─
一、被告乙○○雖坦承於96年11月24日下午9時43分許，酒後駕
    駛車牌號碼車牌號碼XX─886號營大客車，沿台南市○○路
    由南往北方向行駛，途經該路與郡安路之交叉路口時，自後
    撞及同向由丙○○所騎乘搭載鄭秀如之正於該處作紅燈停等
    之車號ZVG─352號輕型機車，鄭秀如因而死亡、丙○○因而
    受有如事實欄所記載之重傷害，又在距上開肇事地點1公里
    400公尺處始將所駕駛之上開車輛停下，且事後為警施以酒
    精測試，測試其呼氣後之酒精濃度高達每公升1.16毫克（參
    本院卷第25頁至第26頁），並承認有酒後駕車、業務過失致
    人於死及業務過失致人重傷害等犯行（參本院卷第9頁、第
    23頁），惟辯稱：其並非故意要逃跑，係因當時酒喝多了，
    不知撞到人了，且係其自行將所駕駛之車輛停下，並非因證
    人甲○○之阻攔始停車，並無肇事逃逸之犯行云云。
二、本案爭點─
    本院綜合公訴人之論據及被告之辯解，並經檢辯雙方在準備
    程序所整理之爭點，認定被告確於事實欄所載時、地，酒後
    駕駛車牌號碼車牌號碼XX─886號營大客車行經該處，並自
    後撞及被害人丙○○所騎乘搭載鄭秀如之正於該處作紅燈停
    等之車號ZVG─352號輕型機車，鄭秀如因而死亡、丙○○因
    而受有如事實欄所記載之重傷害（參本院卷第25頁至第26頁
    ），有臺灣臺南地方法院檢察署檢察官96年11月25日勘驗筆
    錄、相驗屍體證明書、檢驗報告書、國立成功大學醫學院附
    設醫院97年2月27日診斷證明書，及97年5月20日成附醫復字
    第0970007935號函所附「病患診療資料摘錄表」各1份附卷
    可憑（參上開偵A卷第71頁至第72頁、第86頁至第90頁、上
    開偵B卷第53頁、本院卷第41頁至第42頁），並有道路交通
    事故現場圖、道路交通事故調查報告表(一)、(二)、酒精測定紀
    錄表各1份，及照片52幀（參上開偵A卷第14頁至第17頁、第
    44頁、第18頁至第43頁）附卷可稽。故本案爭點乃在被告是
    否知悉其所駕駛上開車輛撞及丙○○所騎乘搭載鄭秀如之機
    車，繼而究明被告是否有肇事逃逸之犯行。
參、本院得心證之理由─
一、被告酒後駕車、業務過失致人於死、業務過失致人重傷等行
    為有罪部分：
  (一)被告上開酒後駕車、自後撞及被害人丙○○所騎乘搭載鄭秀
    如之機車，肇事後致被害人鄭秀如因而死亡、丙○○因而受
    有如事實欄所記載之重傷害等事實，業據被告於警詢、檢察
    官偵訊中及本院審理時供承不諱【參上開偵A卷第4頁至第6
    頁、第74頁背面，本院卷第9頁至第10頁、第23頁】，並有
    前述「貳、二、本案爭點」中所示之證據資料附卷可稽，與
    被告供述內容互核無異，足認被告自白確與事實相符。
  (二)按「汽車駕駛人飲用酒類或其他類似物後其吐氣所含酒精濃
    度超過每公升0.25毫克或血液中酒精濃度超過百分之0.05者
    ，不得駕車。」、「汽車行駛至交岔路口，其行進、轉彎，
    應遵守燈光號誌。」道路交通安全規則第114條第2款、第10
    2條第1項第1款分別定有明文。此為一般汽車駕駛人所應注
    意並確實遵守之事項，被告曾考領有職業大客車駕駛執照，
    有卷附駕駛執照1份附卷可憑（參上開偵A卷第61頁），對於
    上開規定，自不得諉稱不知，其駕車行駛時，即應確實注意
    遵守上開規定謹慎駕駛。而當時天候晴朗、夜間有照明、柏
    油道路乾燥無缺陷及障礙物等情，有上揭道路交通事故調查
    報告表記載明確，是依當時情形，並無不能注意之情事。再
    依上開道路交通事故調查報告表及現場圖所載，本件肇事路
    段為紅綠燈號誌管制之交叉路口，被害人丙○○騎乘機車之
    刮地痕之起點為機車停等區，及證人甲○○於本院97年6月
    12 日審理時證稱被告駕車當時行向之號誌為紅燈，被告看
    見紅燈，並未為停等之動作，自後撞及正在機車停等區停等
    紅燈之機車騎士等語（參本院卷第59頁）；復審酌被告於本
    院97 年6月12日審理時陳稱對起訴書記載其當時係在機慢車
    道從後撞及被害人一節，並無意見等語（參本院卷第68頁）
    ，及被告於肇事後即96年11月24日下午10時22分為警施以酒
    精測試，測試其呼氣後之酒精濃度高達每公升1.16毫克，有
    酒精濃度測試表1份在卷可憑（參上開偵A卷第44頁），足認
    被告駕車行經前述肇事地點時，因酒後駕車不勝酒力而違規
    行駛於機慢車優先道，並因而自後撞及正在機車停等區作紅
    燈停等之被害人丙○○所騎乘搭載鄭秀如之機車而肇事，被
    告確有應注意能注意而不注意之過失責任至明。且被害人鄭
    秀如因本件交通事故而死亡、丙○○因而受有如事實欄所記
    載之重傷害等情，亦如前述，伊等所受傷害與被告前開過失
    行為間，有相當之因果關係甚明。
二、被告肇事逃逸行為有罪部分：
  (一)由證人甲○○於本院97年6月12日審理時證稱：伊當時沿台
    南市○○路○段由北往南行駛，欲左轉郡安路，正在該交叉
    路口停車等紅燈，發現對向車道之被告駕車自後撞及正在機
    車停等區停等紅燈之被害人所騎乘之機車，肇事後，被告並
    未停車，繼續前行，伊自後追趕被告車輛約1公里400公尺，
    始發現被告將車停在路邊，撞擊當時聲音很大等語（參本院
    卷第59頁至第60頁）；再參以本件交通事故發生後，被告所
    駕駛之營大客車右前方檔風玻璃接近一半面積有破損、龜裂
    痕跡，還造成一直徑超過50公分左右之破洞，乘客上車之腳
    踏板處並遺留有機車騎士所用安全帽之護目罩，車輛右前方
    保險桿前端之塑膠護蓋亦有破損斷裂痕跡（參上開偵A卷第
    27頁至第33頁中編號20、21、22、23、24、25、26、27、28
    、29、30、31之照片），而被害人丙○○所騎乘之機車椅墊
    後方連接車燈處，有遭撞擊毀損變形之情（參上開偵A卷第
    33頁至第36頁中編號32、35、36、37、38之照片），顯見本
    件交通事故發生時，撞擊力道強大，被告顯而易見得以聽聞
    撞擊聲，並發現所駕駛車輛因之毀損之情，被告辯稱不知撞
    到人云云，顯屬無據。
  (二)至於證人甲○○雖證稱伊追趕到被告所駕駛之車輛時，被告
    已自行將車停在路邊等語（參本院卷第59頁），惟由被告於
    警詢時自陳肇事時知道有與機車發生碰撞，肇事後並未立即
    停車處理等語（參上開偵A卷第5頁背面），並於檢察官97年
    11月25日偵訊時亦稱：「（問：為何駕車肇事後仍逃跑？）
    我以為只是擦撞。」（參上開偵A卷第74頁正面）、「（問
    ：為何撞到人還要跑？）因我害怕。」等語（參上開偵A卷
    第74頁背面）可知，縱被告雖非證人甲○○之攔停始將車輛
    停下，但其於發生本件交通事故之時，已知撞擊到被害人之
    機車，卻未停車繼續前行約1公里400公尺，其辯稱不知發生
    本件交通事故，並無逃跑之意云云，顯屬事後卸責之詞，不
    足採信。
  (三)繼前所述，本件交通事故既係被告酒後駕車，因不勝酒力違
    規行駛於機慢車優先道，自後撞及於機車停等區作紅燈停等
    之被害人丙○○所騎乘搭載鄭秀如之機車而肇事，被告對發
    生於視線前方之事故，當無不知之理，其於本件交通事故發
    生後，未停車對傷者採取必要救護措施，旋即駕車離去，足
    認其有肇事逃逸之故意，要為明灼。
三、起訴書犯罪事實欄雖記載「經警以酒精測定器檢測吹氣，乙○○吐氣所含酒精成分達每公升1.14毫克」等語，惟觀之卷
    附之酒精測定紀錄表中測定值之記載（參上開偵A卷第44頁
    ），被告肇事後所檢測呼氣後之酒精濃度應為每公升1.16毫
    克，始為正確，起訴書記載為每公升1.14毫克等語，係屬誤
    載，附此敘明。
四、綜上所述，本案事證明確，被告涉犯刑法第185條之3不能安
    全駕駛動力交通工具而駕駛罪、第276條第2項之業務過失致
    死罪、第284條第2項後段之業務過失致重傷罪，及第185條
    之4之肇事致人死傷而逃逸罪等罪，當可認定。
肆、論罪科刑之理由─
  (一)核被告所為，係犯刑法第185條之3不能安全駕駛動力交通工
    具而駕駛罪、第276條第2項之業務過失致死罪、第284條第2
    項後段之業務過失致重傷罪，及第185條之4之肇事致人死傷
    而逃逸罪。被告以一業務過失行為，同時致被害人丙○○受
    有如事實欄所記載之重傷害、被害人鄭秀如因而死亡，應依
    刑法第55條想像競合犯之規定，從一重之刑法第276條第2項
    之業務過失致死罪處斷。又被告90年間因服用酒類，不能安
    全駕駛動力交通工具而駕駛之公共危險案件，經本院以90年
    度南交簡字第738號判處有期徒刑10月、緩刑5年確定，嗣因
    緩刑遭撤銷，加上於91年間又犯相同之罪，經本院以91年度
    交易字第244號判處有期徒刑8月確定，二罪合併執行而於93
    年1月6日因縮短刑期假釋出監，於93年6月3日執行完畢等情
    ，有臺灣高等法院被告前案紀錄表1份在卷可憑，其於5年之
    內，故意再犯本件刑法第185條之3、第185條之4等有期徒刑
    以上之罪，為累犯，應依刑法第47條第1項之規定，分別加
    重其刑。另被告因酒醉駕車致人死、傷，應依道路交通管理
    處罰條例第86條第1項規定，就其所犯業務過失致死罪部分
    加重其刑。再者，被告於96年11月24日為本件行為後，刑法
    第185條之3之公共危險罪於96年12月19日修正，並經總統於
    97年1月2日公布，業於97年1月4日生效，修正前該條之法定
    刑為「一年以下有期徒刑、拘役或三萬元以下罰金」；修正
    後該條之法定刑為「一年以下有期徒刑、拘役或科或併科十
    五萬元以下罰金」，經比較修正前後之規定，新法之規定並
    非較有利於被告，依刑法第2條第1項前段規定，自應適用修
    正前刑法第185條之3之規定論罪。而被告所犯上開3罪，犯
    意各別，行為互殊，應予分論處罰。
  (二)本院審酌被告有3次酒醉駕車前科，仍不知悔改，再度因未
    遵守道路交通安全規則酒醉駕車而肇致本件交通事故之發生
    ，犯罪手段惡劣，其無視其他道路使用人生命及財產安全之
    心態，終至肇事致被害人丙○○受有如事實欄所記載之重傷
    害、被害人鄭秀如因而死亡，所生損害甚大，且肇事後復未
    協助救護、旋即逃逸，罔顧他人生命、身體，惡性非輕，且
    犯後否認肇事逃逸犯行，態度惡劣，另迄今尚未與被害人家
    屬就民事賠償事宜達成和解，惟念其駕車前行約1公里400公
    尺後，已自行停車，且就其所犯刑法第185條之3不能安全駕
    駛動力交通工具而駕駛罪、第276條第2項之業務過失致死罪
    、第284條第2項後段之業務過失致重傷罪等罪自始至終即坦
    承犯行等一切情狀，認檢察官就其所犯刑法第185條之3、第
    185條之4、第276條第2項等罪分別具體求刑1年、4年、4年
    ，合併定應執行刑8年，尚嫌過重，爰分別量處如主文所示
    之刑，並定其應執行刑。
伍、適用之法律─
  (一)刑事訴訟法第299條第1項前段。
  (二)修正前刑法第185條之3、刑法第185條之4、第276條第2項、
    第284條第2項後段、第47條第1項、第55條、第51條第5款、
    刑法施行法第1條之1。
  (三)道路交通管理處罰條例第86條第1項。
本案經檢察官陳擁文到庭執行職務。
中    華    民    國    97    年    7     月    18    日
                  交通法庭  審判長法  官  張維君
                                  法  官  蔡直青
                                  法  官  陳淑勤
以上正本證明與原本無異。
如不服本判決應於收受本判決後10日內向本院提出上訴書狀，並
應敘述具體理由。如未敘述上訴理由者，應於上訴期間屆滿後20
日內向本院補提理由書狀（均須按他造當事人之人數附繕本）「
切勿逕送上級法院」。
                                  書記官  陳金堂
中    華    民    國    97    年    7     月    18    日
附錄本案論罪科刑法條全文--
修正前刑法第185條之3
服用毒品、麻醉藥品、酒類或其他相類之物，不能安全駕駛動力
交通工具而駕駛者，處1年以下有期徒刑、拘役或3萬元以下罰金
。
刑法第185條之4：
駕駛動力交通工具肇事，致人死傷而逃逸者，處6月以上5年以下
有期徒刑。
刑法第276條：
因過失致人於死者，處2年以下有期徒刑、拘役或2千元以下罰金
。
從事業務之人，因業務上之過失犯前項之罪者，處5年以下有期
徒刑或拘役，得併科3千元以下罰金。


司法院資訊處製作；財團法人民間司法改革基金會備份。
